臺灣高等法院高雄分院刑事判決　　 99年度上更(一)字第156號
上　訴　人
即　被　告　黃榮順
指定辯護人　本院公設辯護人　李佩娟
上列上訴人因家暴傷害致重傷案件，不服臺灣高雄地方法院96年
度訴字第2695號中華民國97年4 月29日第一審判決（起訴案號：
臺灣高雄地方法院檢察署95年度偵字第28636 號），提起上訴，
判決後經最高法院發回，本院判決如下：
    主  文
原判決關於黃榮順部分撤銷。
黃榮順共同連續傷害人之身體，處有期徒刑壹年，減為有期徒刑
陸月，如易科罰金，以銀元參佰元即新臺幣玖佰元折算壹日。
    事  實
一、黃榮順與黃天賜（業經判刑確定）係兄弟關係，其二人與賴
    勝豊、賴勝彬兄弟則係3 親等旁系血親之舅甥關係（賴勝豊
    、賴勝彬所涉傷害罪嫌，另經檢察官以告訴逾期為由為不起
    訴處分確定），為家庭暴力防治法第3 條第4 款規定之家庭
    成員，然雙方相處不睦。黃天賜與賴勝豊二人曾於民國94年
    5 月17日因細故互毆（另經原審法院分別以傷害罪各判處拘
    役10日確定在案），雙方積怨日深。嗣於94年5 月20日凌晨
    零時30分許，黃榮順在其高雄市○○區○○路417 巷28號住
    處，發現有2 部白色自小客車在屋外徘徊，認係賴勝豊、賴
    勝彬到場挑釁，心生不滿，乃將上情告知黃天賜，黃天賜、
    黃榮順遂於同日凌晨1 時許，共乘車號ZAG-788 號機車，攜
    帶西瓜刀及鋁棒各1 支，前往高雄市○○區○○街11號賴勝
    豊住處，欲質問賴勝豊、賴勝彬，惟賴勝豊、賴勝彬並未在
    家，黃天賜乃騎乘上開機車附載黃榮順，正欲離去時，適遇
    賴勝豊駕駛車號0719-GN 號白色小客車搭載友人黃瑞凱，賴
    勝彬駕駛車號S7-9943 號綠色廂型車搭載友人蔡勝雄，甫吃
    完宵夜一同返回上開賴勝豊住處，黃天賜見狀，即騎乘上開
    機車衝撞賴勝豊所駕駛之自小客車左前保險桿，賴勝豊下車
    查看之際，黃天賜竟基於傷害之意思，持鋁棒毆打賴勝豊，
    惟遭賴勝豊奪下鋁棒反擊，二人進而互毆。黃榮順見狀，乃
    基於與黃天賜共同傷害之犯意聯絡，並基於概括之犯意，持
    西瓜刀衝向賴勝豊，欲共同毆打賴勝豊，忽見賴勝彬亦下車
    欲救援賴勝豊，黃榮順雖於客觀上能預見持利刃砍擊人體四
    肢足以造成四肢毀敗之重傷害結果，然一時情急而未預見，
    而基於傷害之犯意，持西瓜刀砍擊賴勝彬左手臂及右肩各一
    刀，造成賴勝彬受有左手臂深撕裂傷（即切割傷15x3x2公分
    ）併肱動脈、正中神經尺神經及多處肌腱撕裂、右肩深撕裂
    傷（即切割傷12x3x2公分）併右肩肩胛骨骨折併多處肌肉斷
    裂之傷害。賴勝彬被砍後，當場血流如注，旋即折返停車處
    尋求黃瑞凱、蔡勝雄等友人送醫救治。黃榮順又承前共同傷
    害之犯意，持西瓜刀砍擊正與黃天賜互毆之賴勝豊背部一刀
    ，因而造成賴勝豊受有頭部外傷、左肩10公分切割傷之傷害
    。
二、案經賴勝彬、賴勝豊訴請臺灣高雄地方法院檢察署檢察官偵
    查起訴。
    理  由
甲、程序方面：
    按被告以外之人於審判外之言詞或書面陳述，除法律有規定
    者外，不得作為證據。被告以外之人於審判外之陳述，經當
    事人於審判程序同意作為證據，法院審酌該言詞陳述或書面
    陳述作成時之情況，認為適當者，亦得為證據。當事人、代
    理人或辯護人於法院調查證據時，知有第159 條第1 項不得
    為證據之情形，而未於言詞辯論終結前聲明異議者，視為有
    前項之同意，刑事訴訟法第159 條第1 項及第159 條之5 分
    別定有明文。本判決後開引用具有傳聞證據性質之證據資料
    ，已經檢察官、被告或辯護人於準備期日對於證據能力表示
    並無意見（見本院卷第49頁），且迄於言詞辯論終結之時止
    ，均未據檢察官及被告或辯護人聲明異議，本院審酌該證據
    作成之情況，既無違法取得情事，復無關聯性明顯過低之情
    形，以為證據應屬適當，認均有證據能力。
乙、實體方面：
一、被告黃榮順對與告訴人賴勝豊、賴勝彬兄弟雖係3 親等旁系
    血親之甥舅關係，然雙方相處不睦，於94年5 月20日凌晨零
    時30分許，被告黃天賜、黃榮順二人見其等位在高雄市○○
    區○○路417 巷28號住處外有車輛巡哮而過，認係告訴人賴
    勝豊、賴勝彬兄弟所為，心生不滿，乃於同日凌晨1 時許，
    由被告黃榮順騎乘車號ZAG-788 號機車，附載黃天賜，攜帶
    西瓜刀及鋁製球棒各乙支，前往高雄市○○區○○街11號賴
    勝豊住處，欲質問告訴人賴勝豊、賴勝彬，適遇告訴人賴勝
    豊駕駛車號0719-GN 號白色自小客車搭載友人黃瑞凱，告訴
    人賴勝彬則駕駛車號S7-9943 號廂型車搭載友人蔡勝雄，一
    同返回上開住處，被告黃榮順與黃天賜二人見狀，由黃天賜
    騎乘上開機車衝撞告訴人賴勝豊所駕駛之自小客車前保險桿
    ，再趁告訴人賴勝豊下車查看之際，持鋁棒毆打告訴人賴勝
    豊，惟遭告訴人賴勝豊奪下鋁棒反擊，二人因而開始互毆。
    而原在騎樓觀看之被告黃榮順見告訴人賴勝豊奪下被告黃天
    賜之鋁製球棒，唯恐被告黃天賜不敵賴勝豊，持西瓜刀衝往
    二人互毆處，欲助被告黃天賜，忽見告訴人賴勝彬亦下車欲
    救援賴勝豊，被告黃榮順遂持刀猛砍告訴人賴勝彬左手臂及
    右肩各一刀，告訴人賴勝彬被砍後，當場血流如注，旋即折
    返停車處尋求黃瑞凱、蔡勝雄等友人送醫救治，被告黃榮順
    見狀轉而砍擊時與被告黃天賜互毆之告訴人賴勝豊背部一刀
    ，並與告訴人賴勝豊互毆等情，於原審及本院審理中坦認不
    諱（參原審卷第119 頁、本院卷本院卷第45頁、第255 頁背
    面），核與證人即告訴人賴勝豊、賴勝彬於警詢及偵查中之
    證言；證人黃瑞凱、蔡勝雄於警詢及偵查中證言均相符合，
    並有現場照片及被告黃天賜所騎乘之ZAG-788 號機車損壞照
    片3 張、告訴人賴勝豊0719-GN 號自小客車照片2 張等在卷
    可憑。而告訴人賴勝彬遭被告黃榮順持刀猛砍後；告訴人賴
    勝豊與被告黃榮順、黃天賜互毆後，旋均於同日凌晨送財團
    法人長庚紀念醫院高雄分院（下簡稱高雄長庚醫院）救治，
    經診視後，告訴人賴勝彬係受有左手臂深撕裂傷（即切割傷
    15x3x2公分）併肱動脈、正中神經尺神經及多處肌腱撕裂、
    右肩深撕裂傷（即切割傷12x3x2公分）併右肩肩胛骨骨折併
    多處肌肉斷裂之傷害；告訴人賴勝豊受有頭部外傷、左肩10
    公分切割傷之傷害，有高雄長庚醫院診斷證明書及該院95
    年8 月28日（95）長庚院高字第580790號函各一份在卷可稽
    （參94他字第5683號見卷第5 頁、95他字第573 號卷第73頁
    ），是告訴人賴勝彬所受上開傷害，與被告黃榮順之傷害行
    為間；告訴人賴勝豊所受上開傷害，與被告黃榮順、黃天賜
    之傷害行為間，確均有相當因果關係。又本案係肇因被告黃
    榮順與黃天賜認告訴人賴勝豊、賴勝彬於凌晨在其等住處開
    車巡哮而過，心生不滿，故攜帶鋁製球棒及西瓜刀前往告訴
    人賴勝豊、賴勝彬住處欲質問二人何以有此行為，而被告黃
    天賜、黃榮順二人於遇見告訴人賴勝豊、賴勝彬返回上開住
    處時，係由持鋁棒之被告黃天賜上前動手毆打賴勝豊，持西
    瓜刀之被告黃榮順則係在旁觀看，二人並非一起動手，直至
    被告黃天賜所持鋁棒遭告訴人賴勝豊奪下後，被告黃榮順始
    上前欲助被告黃天賜，因告訴人賴勝彬亦趨前欲助告訴人賴
    勝豊，被告黃榮順一時情急，乃持西瓜刀砍擊告訴人賴勝彬
    ，已如前述，且告訴人賴勝彬於遭砍擊後欲離開現場時，被
    告黃榮順並無繼續追砍告訴人賴勝彬之行為，亦據告訴人賴
    勝彬於警詢及偵訊中供陳明確，是依被告黃榮順持刀砍擊告
    訴人賴勝彬、賴勝豊始末，復以被告黃榮順與告訴人賴勝彬
    、賴勝豊本係甥舅關係，縱其等素有嫌隙，衡情應不致有使
    告訴人賴勝彬、賴勝豊受重傷害或殺人之故意，是被告黃榮
    順於持刀砍擊告訴人賴勝彬、賴勝豊時，應係基於普通傷害
    之犯意，並無置告訴人賴勝彬、賴勝豊重傷或殺人之故意及
    預見，應堪認定。
二、至起訴書就告訴人賴勝彬所受傷勢，雖以高雄長庚醫院出具
    之診斷證明書上記載「因傷及左手正中神經及尺側神經，致
    左手功能及感覺遺留顯著功能障礙及感覺遲鈍」等病情，認
    「無法從事正常工作」，而認告訴人賴勝彬所受傷勢屬重傷
    害。惟按，被告行為後，刑法第10條第4 項關於重傷之定義
    ，於95年7 月1 日雖經修正為「稱重傷者，謂下列傷害：一
    、毀敗或嚴重減損一目或二目之視能。二、毀敗或嚴重減損
    一耳或二耳之聽能。三、毀敗或嚴重減損語能、味能或嗅能
    。四、毀敗或嚴重減損一肢以上之機能。五、毀敗或嚴重減
    損生殖之機能。六、其他於身體或健康，有重大不治或難治
    之傷害」，惟如後所述，此項修正因涉及犯罪行為可罰性要
    件之變更，應依刑法第2 條第1 項規定比較適用，經新舊法
    比較適用結果，修正後之規定將原本非屬於重傷定義之「嚴
    重減損機能」加以列入，增訂「或嚴重減損」之規定，顯見
    修正後之規定不利於行為人，是本件自應適用行為時即修正
    前之刑法第10條第4 項之規定，即「稱重傷者，謂左列傷害
    ：一、毀敗一目或二目之視能；二、毀敗一耳或二耳之聽能
    ；三、毀敗語能、味能或嗅能；四、毀敗一肢以上之機能；
    五、毀敗生殖之機能；六、其他於身體或健康，有重大不治
    或難治之傷害。」而修正前之刑法第10條第4 項第6 款之重
    傷，係指除去同項第1 款至第5 款之傷害而於身體或健康有
    重大不治或難治之傷害者而言，如毀敗一目或二目之視能，
    按照該項第1 款之規定，固屬重傷，假使所傷之目，僅祇視
    能減衰，並未完全毀敗，縱令此種減衰具有不治或難治之情
    形，仍與第6 款所定之內容並不相當，即祇應成立普通傷害
    ，不能遽依重傷論科（參照最高法院25年上字第4680號判例
    意旨）。同理可知，毀敗一肢以上之機能於修正前刑法該條
    項第4 款既設有專款規定，則傷害一肢以上機能之重傷，自
    以一肢以上機能完全喪失其效用之情形為限，同項第6 款所
    規定其他於身體或健康，有重大不治或難治之傷害，即不包
    括傷害一肢以上機能在內，故若一肢以上機能並未完全毀敗
    ，僅功能減衰，縱有不治或難治而無法復原之情形，仍與該
    項第6 款所定之內容並不相當，不能遽論為重傷。查告訴人
    賴勝彬所受傷勢，依以高雄長庚醫院出具之診斷證明書固記
    載「因傷及左手正中神經及尺側神經，致左手功能及感覺遺
    留顯著功能障礙及感覺遲鈍，無法從事正常工作」等情，惟
    證人即高雄長庚醫院診治醫師林燦勳於原審到庭證稱：「（
    告訴人賴勝彬所受傷勢，會不會影響左手一般事務性功能？
    ）會，病人可能沒辦法握拳握得好，精細動作無法做出來。
    」「病人的手會比較沒有力。」「會不靈活，而且沒有力，
    操作部分功能還在，但是有些功能喪失，如精細拿東西的動
    作，沒有辦法做出來。」（見原審卷第101 頁至第102 頁）
    顯見告訴人賴勝彬左手之機能固因「沒辦法握拳握得好，精
    細動作無法做出來」「會不靈活，而且沒有力」而受影響，
    惟僅有減衰情形，並非已達毀敗之全部喪失效用之程度，自
    與該款所定重傷之要件不合。至於高雄長庚醫院96年8 月15
    日（96）長庚院高字第680962號函雖謂告訴人賴勝彬之左手
    功能障礙評估已達毀壞之程度（原審卷第49頁），惟並未敘
    明其評估之依據及理由，且與上開判斷不合，自不為足為憑
    。從而，參諸前揭說明，被告黃榮順對告訴人賴勝彬所為傷
    害行為，應僅成立刑法第277 條第1 項之普通傷害罪，尚難
    遽以同條第2 項後段之傷害致重傷害罪論科。
三、綜上所述，本案事證明確，被告黃榮順傷害告訴人賴勝彬及
    與黃天賜共同傷害告訴人賴勝豊之犯行，均堪以認定，應予
    依法論科。
四、查被告行為後，於九十四年一月七日修正之刑法，於同年二
    月二日公布，於九十五年七月一日施行。按行為後法律有變
    更者，適用行為時之法律，但行為後之法律有利於行為人者
    ，適用最有利於行為人之法律，現行刑法第二條第一項訂有
    明文。此條規定乃與刑法第一條罪刑法定主義契合，而貫徹
    法律禁止溯及既往原則，係規範行為後法律變更所生新舊法
    律比較適用之準據法，是刑法第二條本身雖經修正，但刑法
    第二條既屬適用法律之準據法，本身尚無比較新舊法之問題
    ，應一律適用裁判時之現行刑法第二條規定以決定適用之刑
    罰法律，合先敘明。又以本次刑法修正之比較新舊法，應就
    罪刑有關之共犯、未遂犯、想像競合犯、牽連犯、連續犯、
    結合犯，以及累犯加重、自首減輕暨其他法定加減原因（如
    身分加減）與加減例等一切情形，綜其全部罪刑之結果而為
    比較，且就比較之結果，須為整體之適用，不能割裂分別適
    用各該有利於行為人之法律，此即法律變更之比較適用所應
    遵守之「罪刑綜合比較原則」及「擇用整體性原則」（參照
    最高法院二十四年上字第四六三四號判例、同院二十七年上
    字第二六一五號判例，及最高法院九十五年第八次刑事庭會
    議決議）。茲查：
    1、刑法第277 條第1 項之普通傷害罪，法定刑得處1 千元
       以下罰金，查刑法分則編各罪所定罰金刑之貨幣單位原
       為銀元，修正前刑法第33條第5 款規定：「罰金：銀元
       1 元以上」。而依罰金罰鍰提高標準條例規定，就72年
       6 月26日前修正之刑法部分條文罰金數額提高2 至10倍
       ，其後修正者則不提高倍數，並依現行法規所定貨幣單
       位折算新臺幣條例規定，以銀元1 元折算新臺幣3 元。
       修正後刑法第33條第5 款規定：「罰金：新臺幣1,000
       元以上，以百元計算之」。刑法第33條第5 款所定罰金
       貨幣單位經修正為新臺幣後，刑法分則各罪所定罰金刑
       之貨幣單位亦應配合修正為新臺幣，為使刑法分則編各
       罪所定罰金之最高數額與刑法修正前趨於一致，乃增訂
       刑法施行法第1 條之1 ：「中華民國94年1 月7 日刑法
       修正施行後，刑法分則編所定罰金之貨幣單位為新臺幣
       。94年1 月7 日刑法修正時，刑法分則編未修正之條文
       定有罰金者，自94年1 月7 日刑法修正施行後，就其所
       定數額提高為30倍。但72年6 月26日至94年1 月7 日新
       增或修正之條文，就其所定數額提高為3 倍。」。從而
       ，刑法修正後刑法分則編各罪所定罰金刑之最高數額，
       適用刑法施行法第1 條之1 之規定後，並無不同，即對
       被告並無有利或不利之情形；惟修正後刑法第33條第5
       款所定罰金刑最低數額，較之修正前提高，自以修正前
       刑法第33條第5 款規定有利於被告。
    2、被告行為時之刑法第41條第1 項前段規定：「犯最重本
       刑為5 年以下有期徒刑以下之刑之罪，而受6 個月以下
       有期徒刑或拘役之宣告，因身體、教育、職業、家庭之
       關係或其他正當事由，執行顯有困難者，得以1 元以上
       3 元以下折算1 日，易科罰金。」依斯時有效施行之罰
       金罰鍰提高標準條例第2 條前段規定（業於95年5 月17
       日經總統以華總一義字第09500069791 號令修正公布刪
       除，並自95年7 月1 日起生效），依刑法第41條易科罰
       金者，就其原定數額提高為100 倍折算1 日，則本件被
       告行為時之刑法及罰金罰鍰提高標準條例關於易科罰金
       折算標準之規定，係以銀元300 元折算1 日，經折算為
       新臺幣後，應以新臺幣900 元折算1 日。而現行刑法第
       四十一條第一項前段規定：「犯最重本刑為5 年以下有
       期徒刑以下之刑之罪，而受6 個月以下有期徒刑或拘役
       之宣告者，得以新臺幣1000元、2000元或3000元折算1
       日，易科罰金。」比較修正前、後關於易科罰金折算標
       準之規定，以修正前刑法第41條第1 項前段及修正前罰
       金罰鍰提高標準條例第2 條前段規定，較有利於行為人
       。
    3、修正前刑法第10條第4 項有關「重傷害」之定義，原規
       定為「稱重傷者，謂左列傷害：1 、毀敗一目或二目之
       視能。2 、毀敗一耳或二耳之聽能。3 、毀敗語能、味
       能或嗅能。4 、毀敗一肢以上之機能。5 、毀敗生殖之
       機能。6 、其他於身體或健康，有重大不治或難治之傷
       害。因認其中第1 款至第5 款原係有關生理機能重傷之
       規定；第6 款則為關於機能以外身體與健康重傷之規定
       ，其第1 款至第5 款均以「毀敗」為詞，依實務上之見
       解，關於視能、聽能等機能，須完全喪失機能，始符合
       各該款要件，如僅減損甚或嚴重減損效能並未完全喪失
       機能者，縱有不治或難治情形，亦不能適用同條項第6
       款規規，仍屬普通傷害之範圍（參照最高法院25年上字
       第4680號、30年上字第445 號、40年台上字第73號判例
       ），既與一般社會觀念有所出入，而機能以外身體或健
       康倘有重大不治或難治情形之傷害，則依同條項第六款
       又認係重傷，兩者寬嚴不一，故將嚴重減損生理機能亦
       納入重傷定義，修正第10條第4 項為「稱重傷者，謂下
       列傷害：( 一) 毀敗或嚴重減損一目或二目之視能。(
       二) 毀敗或嚴重減損一耳或二耳之聽能。( 三) 毀敗或
       嚴重減損語能、味能或嗅能。( 四) 毀敗或嚴重減損一
       肢以上之機能。( 五) 毀敗或嚴重減損生殖之機能。(
       六) 其他於身體或健康，有重大不治或難治之傷害。」
       ，是就重傷之範圍及其程度而言，修正後之規定將原本
       非屬於重傷定義之「嚴重減損機能」加以列入，增訂「
       或嚴重減損」之規定，顯見修正後之規定不利於行為人
       。
    4、刑法第28條共同正犯規定，於修正施行前之規定為：「
       二人以上共同實施犯罪之行為者，皆為正犯」，修正施
       行後之規定則為：「二人以上共同實行犯罪之行為者，
       皆為正犯」，揆諸本條之修正理由係為釐清陰謀共同正
       犯、預備共同正犯是否合乎本條規定之正犯要件，修正
       後之刑法第28條已限縮共同正犯範圍，排除陰謀犯、預
       備犯之共同正犯，自屬法律變更，比較新舊法，被告黃
       榮順係共同實行之共同正犯，新法之修正對被告等並無
       較有利。
    5、修正後之刑法業已刪除第56條關於連續犯之規定，此刪
       除雖非犯罪構成要件之變更，但已影響行為人刑罰之法
       律效果，自屬法律有變更，而被告黃榮順所為傷害告訴
       人賴勝彬及賴勝豊二行為，於舊法時期依修正前之連續
       犯規定從一重論以一傷害罪，僅得加重其刑至二分之一
       ，倘依新法則應數罪分別論斷而併罰，其刑度較依連續
       犯規定論以一罪之結果為重，比較結果以舊法對被告黃
       榮順較有利。
    綜合上述整體綜合比較全部罪刑之結果，以九十五年七月一
    日生效施行前之刑法規定，較有利於被告，依現行刑法第二
    條第一項前段規定，自應適用被告行為時之法律即修正前之
    刑法規定。
五、按家庭暴力者，謂家庭成員間實施身體或精神上不法侵害之
    行為；家庭暴力罪者，謂家庭成員間故意實施家庭暴力行為
    而成立其他法律所規定之犯罪，家庭暴力防治法第2 條第1
    款、第2 款分別定有明文。本件被告黃榮順與告訴人賴勝彬
    、賴勝豊係甥舅關係（3 親等旁系血親），為家庭暴力防治
    法第3 條第4 款所定之家庭成員關係，被告所為前開傷害犯
    行，雖屬家庭暴力防治法第2 條第2 款之家庭暴力罪，惟因
    家庭暴力防治法之上開條文並無罰則規定，是以此部分犯行
    應僅依刑法傷害罪之規定予以論罪科刑。核被告黃榮順傷害
    告訴人賴勝彬及與黃天賜共同傷害告訴人賴勝豊之所為，均
    係犯刑法第277 條第1 項之普通傷害罪。檢察官起訴意旨雖
    認被告黃榮順所為傷害告訴人賴勝彬之犯行，係觸犯刑法第
    277 條第2 項後段之傷害致重傷罪嫌，惟告訴人賴勝彬所受
    傷勢尚難認係屬重傷害，應僅成立刑法第277 條第1 項之普
    通傷害罪，已如前述，是此部分起訴法條容有未洽，應予變
    更。被告黃榮順與黃天賜就前開傷害告訴人賴勝豊之犯行有
    犯意聯絡及行為分擔，為共同正犯。被告黃榮順先後傷害賴
    勝彬及賴勝豊犯行，時間緊接，所犯構成要件相同，顯係基
    於概括犯意而為，應依刑法修正前第56條規定論以一傷害罪
    ，並加重其刑。
六、原審認被告黃榮順罪證明確，予以論罪科刑，固非無見。惟
    查：1 、依原審審判筆錄記載，參與審理之審判長法官為何
    秀燕，法官為顏銀秋、林揚奇（見原審卷117 頁），而原審
    判決書則載明參與判決之審判長法官為何秀燕，法官為吳金
    芳、林揚奇，其中法官吳金芳依上開審判筆錄所載並未參與
    最後審理而參與判決，其判決自屬違法。2 、刑法第28條共
    同正犯規定業已修正，將「實施」之用語改為「實行」，原
    「實施」之概念涵蓋陰謀、預備、著手及實行等階段之行為
    ，而「實行」則著重於直接從事構成犯罪事實之行為，其範
    圍較狹，兩者已有不同，自應比較修正前後之規定並適用最
    有利於被告之法律，已如前述，惟原判決理由欄謂就本件被
    告之犯罪態樣而言，不論依舊法或新法之規定均應論以共同
    正犯，並無有利或不利之情形，尚毋庸適用刑法第2 條第1
    項規定為比較新舊法適用之必要云云，顯有未當。3 、被告
    黃榮順對告訴人賴勝彬所為傷害行為，係成立刑法第277 條
    第1 項之普通傷害罪，已如前述，原審以賴勝彬左手之功能
    已達毀敗之程度，而認被告就此部分所為，係犯同條第2 項
    後段之傷害致重傷害罪，其認定核與事實不符，自有未洽。
    4 、被告黃榮順已於本院審理中，與告訴人賴勝彬達成民事
    和解，有和解書一紙附卷可憑，原審未及審酌，亦有未洽。
    被告黃榮順上訴意旨雖未指摘及此，惟原判決既有可議，自
    應由本院將原判決關於被告黃榮順部分撤銷改判。審酌被告
    黃榮順與告訴人賴勝彬、賴勝豊係甥舅關係，身為長輩竟不
    知和睦相處，僅因細故，即持刀砍擊告訴人賴勝彬、賴勝豊
    成傷，傷勢非輕，犯後尚未與告訴人賴勝豊達成和解，本不
    宜寬貸，惟念其犯後終能坦認犯行，尚見悔意，且已於本院
    審理  中與告訴人賴勝彬達成民事和解，並斟酌其等犯罪之
    手段、行為分擔狀況及其本身所受之傷亦屬非輕等一切情況
    ，量處如主文第2 項所示之刑。又被告黃榮順犯罪後，中華
    民國九十六年罪犯減刑條例業於96年6 月15日修正公布，並
    自同年7 月16日起施行。本件被告黃榮順犯罪之時點在96年
    4 月24日減刑基準日之前，且所犯之罪核與該條例第2 條第
    1 項之規定相符，復無同條例第3 條限制減刑之除外情形，
    爰依該條例第2 條第1 項第3 款、第9 條規定，減其上開宣
    告刑期二分之一，並諭知易科罰金之折算標準。至被告黃榮
    順持以為本件犯行所用之西瓜刀及共同被告黃天賜為本件犯
    行所用之鋁製球棒各1 枝，因未扣案，且迭經檢察官調查未
    獲，為免日後執行困難，爰不另為沒收之諭知，併予敘明。
七、本案共同被告黃天賜部分，業經原審判決後，上訴本院駁回
    確定，自不另論列，附此敘明。
據上論斷，應依刑事訴訟法第369 條第1 項前段、第364 條、第
300 條、第299 條第1 項前段，刑法第2 條第1 項前段、修正前
刑法第28條、第277 條第1 項、第56條、第41條第1 項前段，罰
金罰鍰提高標準條例第1 條前段、廢止前罰金罰鍰提高標準條例
第2 條，現行法規所定貨幣單位折算新臺幣條例第2 條，中華民
國九十六年罪犯減刑條例第2 條第1 項第3 款、第7 條、第9 條
，判決如主文。
本案經檢察官鍾忠孝到庭執行職務。
中    華    民    國  100     年    3     月    8     日
                  刑事第十庭    審判長法  官  陳中和
                                      法  官  林水城
                                      法  官  蔡國卿
以上正本證明與原本無異。
被告不得上訴。
檢察官如不服本判決應於收受本判決後10日內向本院提出上訴書
狀，其未敘述上訴理由者，並得於提起上訴後10日內向本院補提
理由書狀（均須按他造當事人之人數附繕本）「切勿逕送上級法
院」。
中    華    民    國  100     年    3     月    8     日
                                      書記官  張明賢
附錄本件判決論罪科刑法條：
中華民國刑法第277條第1項：
傷害人之身體或健康者，處3 年以下有期徒刑、拘役或1 千元以
下罰金。